臺灣臺南地方法院民事裁定　　　　　　　　　　　　　　九十年度繼字第四○八號
　　聲　請　人　台南縣白河鎮農會
　　法定代理人　乙○○
　　　　　　　　　　　　送達.
右聲請人聲請為被繼承人鄭水盛指定遺產管理人事件，本院裁定如左：
    主      文
選任財政部國有財產局台灣南區辦事處台南分處為被繼承人鄭水盛之遺產管理人。
聲請程序費用由被繼承人鄭水盛之遺產負擔。
    理　　　由
一、按繼承開始時，繼承人之有無不明，而不能依民法第一千一百七十七條選定遺產
    管理人時，得由利害關係人聲請法院選任之；又按繼承人因故不能管理遺產，或
    未委任遺產管理人，被繼承人亦無遺囑指定者，得由利害關係人聲請法院選任遺
    產管理人，民法第一千一百七十八條第二項、非訟事件法第七十九條第一項分別
    定有明文。揆諸前揭規定意旨，於繼承人皆拋棄其繼承權，無人繼承時，亦應許
    利害關係人聲請法院選任遺產管理人，俾為遺產之處置。
二、本件聲請意旨略以：被繼承人鄭水盛所有坐落台南縣白河鎮○○○段埤子頭小段
    一六六二地號土地，分別於民國八十三年十月四日及八十五年五日設定第一順位
    及第二順位之最高限額抵押權新台幣（下同）四百萬元及一百十二萬元予聲請人
    ，鄭水盛並於八十五年八月十二日向聲請人借款四百九十萬元。嗣鄭水盛不幸於
    八十九年一月二十六日去世，其繼承人皆已拋棄繼承，致其遺留之前開不動產無
    人繼承，聲請人係被繼承人之債權人，為利害關係人，為此爰依民法第一千一百
    七十八條及非訟事件法第七十八條之規定，聲請裁定指定財政部國有財產局台灣
    南區辦事處台南分處為被繼承人鄭水盛之遺產管理人等語。
三、經查：聲請人主張之前開事實，業據提出戶籍謄本五件、本院八十九年三月六日
    南鵬民子八十九繼字第一０七號通知一件、本院八十九年三月九日南鵬民戊八十
    九繼字第一０八號通知影本一件、繼承系統表一件、土地登記謄本一件為證，並
    經本院依職權調取本院八十九年度繼字第一０七、一０八號拋棄繼承聲請事件卷
    宗核閱綦詳，是聲請人之主張堪信為真實。又查被繼承人鄭水盛之繼承人均已聲
    明拋棄繼承權，又未類推適用民法第一千一百七十七條規定選定遺產管理人，而
    聲請人為被繼承人之債權人，故其以利害關係人聲請選任被繼承人之遺產管理人
    ，核與上開規定並無不合，應予准許。
四、按公示催告期限屆滿，無繼承人承認繼承時，其遺產於清償債權，並交付遺贈物
    後，如有剩餘，歸屬國庫；又按非公用國有財產以財政部國有財產局為管理機關
    ，民法第一千一百八十五條、國有財產法第十二條分別定有明文。查本件被繼承
    人鄭水盛之繼承人皆已拋棄繼承權，且未類推適用民法第一千一百七十七條之規
    定選定遺產管理人，足徵渠等對被繼承人鄭水盛遺產之處置已漠不關心，而被繼
    承人之上開遺產係坐落在台南縣，倘無人承認繼承時，將於清償債權，交付遺贈
    物後，歸屬國庫。為使被繼承人鄭水盛遺產之處置順利進行，本院認選任財政部
    國有財產局台灣南區辦事處台南分處為被繼承人鄭水盛之遺產管理人為適當。
五、依非訟事件法第八條第二項、民事訴訟法第七十八條，裁定如主文。
中　　　華　　　民　　　國　　九十一　　年　　　一　　　月　　 十六　 　日
                                  臺灣臺南地方法院民事第三庭
~B法　　　官　葉惠玲
右為正本係照原本作成。
如對本裁定抗告須於裁定送達後十日內向本院提出抗告狀，並應繳納抗告費新台幣四
十五元。
中　　　華　　　民　　　國　　九十一　　年　　　一　　　月　　 十六　 　日
~B法院書記官　李珍瑩
